臺灣臺南地方法院刑事判決　　　　　　　95年度訴字第1037號
公　訴　人　臺灣臺南地方法院檢察署檢察官
被　　　告　丙○○
　　　　　　　　　　（現於臺灣臺南監獄臺南分監執行中）
　　　　　　甲○○
　　　　　　　　　　（另案
上二人共同
指定辯護人　卓平仲律師
上列被告因強盜案件，經檢察官提起公訴（95年度偵字第774號
），本院判決如下：
    主  文
丙○○、甲○○均無罪。
    理  由
一、本件公訴意旨略以：被告丙○○、甲○○二人因施用毒品而
    缺錢，乃萌生強盜之念頭，於民國九十四年八月十五日四時
    許，由被告丙○○騎機車，後搭載被告甲○○，尋找作案目
    標。於同日四時二十分許，在臺南市○區○○路與東榮街口
    ，二人見被害人乙○○獨自一人返家，認有機可乘，乃由被
    告甲○○持可供兇器用之黑色手槍一把指向被害人，喝令被
    害人將皮包交出，致被害人不能抗拒而交付皮包一只（內有
    行動電話二支、提款卡二張、信用卡一張、機車駕照一枚及
    新臺幣【下同】二萬元等），被告丙○○、甲○○二人得手
    後，即騎車離去，因認被告二人均涉犯刑法第三百三十條第
    一項之加重強盜罪嫌等語。
二、按犯罪事實應依證據認定之，無證據不得認定犯罪事實；不
    能證明被告犯罪或其行為不罰者，應諭知無罪之判決，刑事
    訴訟法第一百五十四條第二項、第三百零一條第一項分別定
    有明文。又刑事訴訟上用以證明事實之證據，須於通常一般
    人均不至於有所懷疑，堪予確信其已臻真實者，始得據以為
    有罪之認定，倘其證明尚未達到此一程度，而有合理性之懷
    疑存在，致使無從為有罪之確信時，即應為無罪之判決，此
    有最高法院著有七十六年度臺上字第四九八六號判例意旨可
    資參照。再按認定不利於被告之事實，須依積極證據，苟積
    極證據不足為不利於被告事實之認定時，即應為有利於被告
    之認定，更不必有何有利之證據，最高法院著有三十年度上
    字第八一六號判例意旨可資參照。
三、公訴意旨認被告丙○○、甲○○涉有上開加重強盜犯行，無
    非係以被害人乙○○於警詢中之指認及陳述為其論據。訊據
    被告丙○○、甲○○迭自警詢、偵查及本院審理時均堅詞否
    認有何強盜之犯行，均辯稱：渠等確實沒有強盜被害人的皮
    包，被害人之指認有誤等語。經查：
(一)上揭被害人如何於前述時地遭二名男子共同強盜上開財物得
    手等節，業據被害人乙○○於警詢中指述：九十四年八月十
    五日凌晨四時二十分許，同事開車載伊至東榮街住家門口前
    ，同事離開後，有兩名男子騎乘黑色機車拿一把疑似槍枝的
    物品指著伊，伊當時很害怕就把皮包交給歹徒，歹徒拿了之
    後立即騎乘機車由青年路轉入東榮街，沿東榮街由北往南方
    向逃逸，歹徒共有二人，身高約一六○至一七○公分左右，
    中等身材，頭戴黑色半罩式安全帽，身穿黑色上衣、黑色褲
    子、髮型不詳、其中一名講國語，伊共損失手機二支、提款
    卡二張、信用卡一張、機車行駕照、身分證各一張及現金二
    萬元等語（見九十四年八月十五日警詢筆錄）；及於本院審
    理時到庭證述：案發當時老闆開車載伊回到東榮街住處，伊
    下車後到住處對面停機車的地方拿東西，就有兩名歹徒騎乘
    一部機車靠近伊，後座的乘客就拿一把黑色的槍，用臺語叫
    伊把皮包拿給他，伊因為害怕，就將皮包交給那個人，之後
    他們就騎乘機車離開等語明確（見本院九十六年五月十日審
    判筆錄），雖被害人對於該名坐於後座之歹徒究係口操國語
    或臺語供述前後不一，惟參酌本件案發時間距今已有將近二
    年之時間，實難以苛求被害人就此細節亦能為相同一致之描
    述，且觀之被害人對於其遭強盜之經過情節，前後供述均大
    致相符，自無礙被害人前開證詞之可信性，是堪認被害人確
    曾於上揭時、地，遭二名歹徒持外觀狀似槍枝之不明兇器共
    同強盜財物得手。
(二)被害人於距離案發約二個半月之後（即九十四年十一月六日
    ），經員警通知前往臺南市警察局第五分局指認犯罪嫌疑人
    照片時，固曾指認被告甲○○即是當初持槍搶走伊皮包之男
    子，另指認被告丙○○則是騎機車搭載持槍搶走伊皮包男子
    之人，並分別在被告甲○○、丙○○之照片簽名及捺指印（
    見九十四年十一月六日警詢筆錄），嗣於九十四年十一月八
    日及同年十二月六日，當場指認被告丙○○就是案發當日騎
    機車之搶匪，另被告甲○○即是坐在機車後座持槍搶走伊皮
    包之搶匪（見九十四年十一月八日、同年十二月六日警詢筆
    錄）。惟查，本件被害人遭搶之時間係於凌晨四時二十分許
    ，被害人於案發當日凌晨五時許，前往臺南市警察局第一分
    局製作警詢筆錄時，警員並未立即提供犯罪嫌疑人之照片供
    被害人指認，且被害人於報警當時，對於歹徒特徵之描述為
    ：「歹徒總共兩男。身高約一百六十至一百七十公分左右，
    中等身材，頭戴黑色半罩式安全帽，身穿黑色上衣、黑色褲
    子。髮型不詳，歹徒其中一名是說國語」等語（見警卷第二
    十三、二十四頁），其並未提及該二名行搶歹徒之容貌有何
    易供辨視之特徵。且被害人於九十四年十一月六日，在警察
    局指認被告丙○○、甲○○二人之照片，亦只是單純指稱被
    告二人即為強盜伊皮包之人，並未說出被告丙○○、甲○○
    之樣貌有何與歹徒相符之特徵。復參以被害人於本院審理中
    亦結證稱：伊被搶前後時間很短，後座歹徒連續開口講了二
    次皮包拿來，伊就馬上將皮包遞給他，歹徒拿到皮包後，就
    馬上騎機車逃走，中間都沒有耽擱；因為後座歹徒有拿槍，
    所以伊不太敢正面看他等語（見本院卷第一三九、一三七頁
    ）。而本件被害人經警員通知，於九十四年十一月六日前往
    警察局指認犯罪嫌疑人之照片時，距離案發當時即九十四年
    八月十五日，已達二個多月，且人之記憶常隨時間之經過而
    趨模糊，本件被害人又未說明歹徒有何易供辨識之特徵，則
    被害人能否在前後遭搶之短暫時間，且在不太敢正面看歹徒
    之情形下，猶能在距離案發二個多月之後，於警察局為正確
    無誤之指認？從而，本件能否排除因被告二人長相與歹徒相
    像而遭誤認之可能，即非無疑。
(三)被害人於警詢中雖指稱：當時該兩名歹徒都有戴安全帽，安
    全帽沒有罩子，所以伊能記得他們二人長相等語。然查，被
    害人於本院審理時則結證稱：「（問：那兩個搶匪身材是否
    有差異？）後面那個人瘦瘦高高的，騎車之人我看不清楚，
    因為那裡沒有路燈。」、「（問：當天光線是否很亮？）不
    會。當時騎樓沒有燈。」、「（問：遭強盜時有無與搶匪面
    對面？）沒有。他們是側面。我在騎樓上，他們在路上，距
    離我有一、二公尺遠，後面之人叫我將皮包拿出來，我有看
    到後座之人五官，身材瘦瘦的，沒有戴眼鏡。」、「（問：
    騎機車的歹徒，案發當時有無看過他的正面？）沒有。」、
    「（問：案發當時騎機車的人，側面有無看清楚？）沒有。
    」、「（問：當時你和後座機車歹徒有無正面四目相對？）
    因為他有拿槍枝出來，所以我不太敢正面看他。」、「（問
    ：你被搶的前後時間約多久？）很短的時間，他們直接連續
    開口講兩次，講完後，我馬上將皮包遞給他們，他們拿到皮
    包後，馬上騎機車逃走，從開始到結束中間都沒有耽擱時間
    」等語（見本院九十六年五月十日審判筆錄）。是依被害人
    於審理中所述上開情節，本件案發時間為凌晨四時許，天色
    昏暗，被害人所處位置又係在騎樓下，沒有路燈，光線不會
    很亮，且被害人不僅未目擊該名騎機車歹徒之正面，又未看
    清該名騎機車歹徒之側面，亦不敢正面看該名坐於機車後座
    之歹徒，且該二名歹徒行搶過程時間甚短，則被害人是否能
    做出正確無誤之指認，實堪存疑。
(四)又被害人於警詢中均指認被告丙○○就是案發當日騎機車之
    搶匪，另被告甲○○則是坐在機車後座持槍搶走伊皮包之歹
    徒（見九十四年十一月六日、八日及同年十二月六日警詢筆
    錄），然其於本院審理時則證述：伊覺得被告丙○○比較像
    坐在機車後座持槍之歹徒，但當時持槍的歹徒沒有戴眼鏡（
    按被告丙○○於本院審理時有載眼鏡）；伊能確定被告甲○○不是坐在機車後座持槍行搶或是騎機車的歹徒等語（見本
    院卷第一三二頁、第一三九頁）。嗣經本院提示上開警詢筆
    錄並告以其曾於警詢中指認被告甲○○乃係坐於機車後座持
    槍搶其皮包之人後，被害人始稱：因為警察跟伊說被告丙○○、甲○○二人都是一起作案，伊已經指認其中一個人，那
    另外一個應該就是後座的歹徒等語（見本院卷第一三二、一
    三三頁）。然依前所述，被害人既陳稱並未目擊該名騎機車
    歹徒之正面，甚至連側面都沒有看清楚等語（見本院卷第一
    三八頁），但因為是該名坐在機車後座之歹徒持槍叫伊把皮
    包交給他，所以伊有看到後座歹徒之五官等語（見本院卷第
    一三五頁），依此，被害人理應對該名坐在機車後座之持槍
    歹徒印象較為深刻，參以被害人於警詢中係指認被告甲○○
    即為該名坐於機車後座持槍搶走伊皮包之人，詎被害人於本
    院審理時，竟無法確認被告甲○○究否為該二名歹徒其中一
    人，反而表示被告丙○○比較像後座持槍之歹徒！則被害人
    之證詞前後不一，已難遽採，且被害人於本院作證時，又表
    示：伊不記得警察於伊指認被告二人之照片前，有無跟伊說
    何人為搶匪；伊確實有可能誤認，因為當時伊被嚇到等語（
    見本院卷第一三八頁、第一三四頁），執此，被害人既證述
    無法確定被告丙○○、甲○○即為行搶之人，且亦不記得於
    警局指認犯嫌之前，警員究有無向其表示被告丙○○、甲○○二人曾共同犯案，是就被害人此部分指認，實難排除係被
    害人前往警局時，因聽聞警員表示被告丙○○、甲○○二人
    曾一起作案，而受誤導之可能，則依罪證有疑，利於被告之
    法則，自難遽為不利被告之認定。
(五)再按告訴人之指訴，其旨即在使被告受刑事訴追，是其指訴
    是否可採，仍須調查其他積極證據，查證該指訴是否與事實
    相符，尚難單憑告訴人之指訴，即入人罪（最高法院九十三
    年度台上字第一八四號判決意旨參照）。查被害人前開遭強
    盜之財物，至今仍未尋獲等情，業經被害人於本院審理時證
    述明確（見本院卷第一三四頁），而承辦員警亦未於被告丙○○或甲○○身上或住處起獲被害人遭強盜之物品，亦查無
    被告丙○○、甲○○有何銷贓之行為，則被害人指訴遭被告
    丙○○、甲○○持搶強盜皮包一只等情，除被害人之單一指
    訴外，並無其他積極證據足資佐證被害人之指訴確與事實相
    符，是本件自難單憑被害人前開不確定之指訴，遽以加重強
    盜罪相繩。
四、綜上所述，被害人之指認既存有上述諸多可疑之處，此外，
    復查無其他積極證據可資證明被告二人確有本件加重強盜之
    犯行。則依公訴人所舉證據及本院調查所得，既尚不足以使
    本院卻除合理之懷疑，而達確信被告二人確有公訴意旨所指
    之加重強盜犯行，揆諸前開說明，即不得遽為不利被告二人
    之認定，依法應為被告二人無罪之諭知。
據上論斷，應依刑事訴訟法第三百零一條第一項，判決如主文。
本案經檢察官丁○○到庭執行職務。
中　　華　　民　　國　　96　　年　　5 　　月　　24　　日
                  刑事第六庭  審判長法　官　張瑛宗
                                    法　官  黃莉莉
                                    法　官  孫淑玉
以上正本證明與原本無異。
如不服本判決，應於收受送達後10日內向本院提出上訴書狀（應
附繕本）。
　　　　　　　　　　　　　　    　　書記官  馬愛君
中　　華　　民　　國　　96　　年　　5 　　月　　24　　日
